【裁判字號】    97,上訴,5327
【裁判日期】    980121
【裁判案由】    毒品危害防制條例等
【裁判全文】
臺灣高等法院刑事判決                97年度上訴字第5327號
上  訴  人  臺灣板橋地方法院檢察署檢察官
被      告  乙○○
                      棟
                    現另案於臺灣臺北監獄臺北分監執行中
選任辯護人  周佳弘律師
            陳豪杉律師
上列上訴人因被告違反毒品危害防制條例案件，不服臺灣板橋地
方法院97年度訴緝字第121號，中華民國97年10月20日第一審判
決（起訴案號：臺灣板橋地方法院檢察署95年度偵字第20621號
、第24733號、第27620號），提起上訴，本院判決如下：
    主  文
上訴駁回。
    理  由
一、公訴意旨略以：被告乙○○與孫本鑫、甲○○、黃國峰及某
    真實姓名年籍不詳、綽號「紅龜」之成年男子基於販賣第一
    、二級毒品之概括犯意聯絡，共組販毒集團，自民國95年5
    月間某日起至同年8 月間某日止，集資由孫本鑫、黃國峰於
    95年7 月中旬某日，向某真實姓名年籍不詳、綽號「小龍」
    之成年男子購得大量毒品，共同販賣海洛因及安非他命予王
    世銘、徐光權（綽號「罐頭」）、王秀華、溫秉鈞、許勝景
    及綽號「小胖」、「阿宗」之人（真實姓名、年籍均不詳）
    。復於同年8 月30日籌資新臺幣（下同）80萬元，由黃國峰
    駕駛車牌號碼4332-KD 號自用小客車搭載孫本鑫，南下高屏
    地區，向「小龍」販入甲基安非他命約300 公克後，於同年
    月31日晚間7 時30分許，前往臺北縣中和市○○路57號14樓
    之3 號甲○○住處會合。嗣於同日晚間8 時30分許，為警持
    搜索票在上址執行搜索而查獲，並扣得附表一所示物品。因
    認被告涉犯毒品危害防制條例第4 條第1 項販賣第一級毒品
    及第2 項販賣第二級毒品等罪嫌。
二、按犯罪事實應依證據認定之，無證據不得認定犯罪事實；不
    能證明被告犯罪者，應諭知無罪之判決，刑事訴訟法第154
    條第2 項、第301 條第1 項分別定有明文。又刑事訴訟法第
    161 條已於91年2 月8 日修正公布，其第1 項規定：檢察官
    就被告犯罪事實，應負舉證責任，並指出證明之方法。因此
    ，檢察官對於起訴之犯罪事實，應負提出證據及說服之實質
    舉證責任。倘其所提出之證據，不足為被告有罪之積極證明
    ，或其指出證明之方法，無從說服法院以形成被告有罪之心
    證，基於無罪推定之原則，自應為被告無罪判決之諭知（最
    高法院92年台上字第128 號判例意旨參照）。
三、公訴人認被告涉犯販賣第一、二級毒品罪嫌，係以被告與同
    案被告孫本鑫、甲○○、黃國峰、證人王世銘、溫秉鈞、許
    勝景之陳述及扣案物品、通訊監察譯文、鑑定報告等為其論
    據。訊據被告堅詞否認有何販賣毒品犯行，辯稱：王世銘於
    95年8 月8 日撥打甲○○行動電話，適為甲○○開車途中，
    伊因與甲○○同車而代為接聽，且伊係向甲○○購買安非他
    命，並非販毒集團成員，亦不認識王秀華、溫秉鈞、許勝景
    及「小胖」等語。
四、按被告以外之人於審判外之言詞或書面陳述，除法律有規定
    者外，不得作為證據，刑事訴訟法第159 條之1 第1 項定有
    明文。而被告以外之人於偵查中向檢察官所為之陳述，除顯
    有不可信之情況者外，得為證據；被告以外之人於檢察事務
    官、司法警察官或司法警察調查中所為之陳述，與審判中不
    符時，其先前之陳述具有較可信之特別情況，且為證明犯罪
    事實存否所必要者，得為證據；被告以外之人於審判外之陳
    述，經當事人於審判程序同意作為證據，法院審酌該言詞陳
    述或書面陳述作成時之情況，認為適當者，亦得為證據，則
    為同法第159 條之1 第2 項、第159 條之2 、第159 條之5
    第1 項分別規定甚明。經查：
  (一)證人王世銘、許勝景於偵查中具結向檢察官所為陳述，於本
    案並無不可信之情況，應認有證據能力。
  (二)同案被告甲○○於司法警察調查中所為陳述，亦為被告以外
    之人於審判外之陳述，且與其於本院審理時陳述之內容不符
    ；茲以甲○○於本院審理時，就所經歷之事實，或稱不清楚
    ，或為不復記憶之陳述，並推稱為求具保而依警員指示製作
    筆錄云云，然甲○○於95年8 月31日為警查獲翌日製作警詢
    筆錄，即供承出資委託孫本鑫購買安非他命販賣之事實，經
    移送臺灣板橋地方法院檢察署檢察官偵訊並聲請羈押，由本
    院訊問後，以所涉為最輕本刑5 年以上有期徒刑之罪，犯罪
    嫌疑重大，認有羈押之必要，於95年9 月2 日裁定准予羈押
    在案，甲○○當知所為陳述無助達成交保之目的，仍於95年
    9 月20日接受臺北市政府警察局內湖分局警員詢問，及於同
    年10月2 日檢察官訊問時，在律師陪同之情況下，為大致相
    同之陳述，顯非因誤認可有交保機會而杜撰不實，參酌甲○
    ○於司法警察調查時陳述之原因、始末、態度及其與被告之
    關係、交往情形等客觀情狀，足認其陳述具有可信之特別情
    況，且為證明犯罪事實存否所必要，揆諸前開法條規定，應
    認有證據能力。
  (三)證人溫秉鈞、孫本鑫於司法警察調查時所為陳述，經被告及
    辯護人於原審審理時及本院準備程序中均同意作為證據（見
    原審97年8月18日審判筆錄及本院97年12月15日準備程序筆
    錄），復經審酌渠等言詞陳述之情況，認為適當，均應認有
    證據能力。
  (四)至監聽譯文係依據監聽錄音製作之譯文，被告對屬於其對話
    部分之真實性並不爭執，自有證據能力，辯護人認無證據能
    力不無誤會。
五、經查：
  (一)臺北市政府警察局內湖分局警員於95年8 月31日晚間8 時30
    分許，在臺北縣中和市○○路57號14樓之3 甲○○住處執行
    搜索，扣得毒品3 大包，經取樣鑑定結果，確含安非他命成
    分，純度高達99.3% ，含袋重305.41公克，有臺北市政府警
    察局內湖分局搜索、扣押筆錄及內政部警政署刑事警察局95
    年10月13日刑鑑字第0950133530號鑑定書各1 件附卷可資佐
    證。
  (二)而同案被告甲○○於警詢時供承：「（扣案）安非他命是我
    出資…委託本鑫到屏東幫我買的。」、「…本鑫先代墊不夠
    部分，回來我再還他，全部的安非他命都是我要的。」、「
    我請孫本鑫購買安非他命是我自己要販賣的，沒有一起從事
    販賣毒品。」、「…除了孫本鑫之外，還有黃國峰與他一起
    下去屏東。」等語（見臺灣板橋地方法院檢察署95年度偵字
    第20621號偵查卷宗一第49、379、380、384 頁），與同案
    被告孫本鑫於警詢時供述：「警方所扣得之安非他命不是我
    所有，但是該安非他命是甲○○於95年8月31日凌晨，在他
    住處拿新臺幣80萬元給我，黃國峰拜託我一起開車，由我駕
    駛馬自達紅色4332-KD至高雄找黃國峰的朋友（只知綽號『
    小龍』），請他帶我們去購買安非他命。最後是在岡山以新
    臺幣85萬元（5萬元我代墊，因『小龍』要抽佣金）購得500
    公克（應為300公克之誤）安非他命，我直接從高雄開車將
    該批安非他命帶回臺北甲○○住處。」等語（見前揭偵查卷
    宗第37、38頁），互核並無二致。再與卷附通訊監察譯文對
    照以觀（見臺灣板橋地方法院檢察署95年度偵字第20621號
    偵查卷宗一第321、325至327 頁），孫本鑫在高屏地區購得
    安非他命後，約於95年8月31 日晚間7時38分許抵達甲○○
    住處，其間曾有2名不詳女子先後於95年8月31日凌晨1時10
    分許及同日上午6時許，分別以0000000000、0000000000號
    行動電話來電洽購安非他命，甲○○即告以：「現在沒有，
    已經下南部拿」、「沒有，要去高雄拿」，迨同日晚間7時
    38分許孫本鑫返回臺北縣區，又有某不詳人士於當日晚間7
    時13分許洽購安非他命，甲○○即與之相約半小時後交易，
    經該人於同日晚間7時21分許再度來電，甲○○復答稱：「
    我還沒拿到手」、「還沒有拿到，要10分鐘」。果孫本鑫於
    95年8月31日晚間7、8時許抵達甲○○住處後，旋於同日晚
    間8時30分許，為警執行搜索，查獲前述安非他命。甲○○
    於原審審理時雖改稱：「安非他命…大包是『光頭』（即被
    告）帶上來的…。」等語（見原審96年9月6日審判筆錄），
    然以甲○○就扣案305.41公克安非他命之來源，與被告利害
    關係相反，本難期為客觀中立之陳述，且甲○○於95年10月
    2日曾向檢察官供稱：「（問：扣案安非他命該算是何人有
    權處分之物？）不知道是本鑫的，還是『光頭』的。」、「
    『光頭』、本鑫同時進來，我真的無法確定是誰拿來。」等
    語（見臺灣板橋地方法院檢察署95年度偵字第20621號偵查
    卷宗一第457、461頁，此係引用彈劾證人之憑信性，非作為
    證據方法，與證據能力無涉），竟於案發逾1年後，在被告
    未到庭之情況下，忽得確認扣案安非他命係被告持往其住處
    ，已有可疑。況臺北市政府警察局內湖分局警員在甲○○住
    處執行搜索之際，被告並未在場，此觀前揭搜索、扣押筆錄
    即明，倘扣案安非他命為被告所有，以其數量之鉅，價值不
    斐，被告豈有甘冒風險，任意棄置他人住處，失其客觀支配
    之理。綜上，扣案安非他命305.41公克，確係甲○○委託孫
    本鑫販入，被告並未參與其事。至公訴意旨所指被告於95年
    7月間販入大量毒品而為販賣之行為，則無任何證據可供調
    查，其犯罪事實，無從認定。
  (三)王世銘於95年8月8日上午10時39分許，撥打0000000000號行
    動電話，向甲○○購買安非他命，因甲○○正駕駛車輛，而
    由被告代為接聽之事實，固據被告於原審及本院審理時坦承
    不諱，然證人王世銘於檢察官訊問及原審審理時具結證稱：
    「（提示附表二編號1、2所示通訊監察譯文）是我打過去要
    找『小開』（即甲○○），但是接電話的人不是『小開』，
    因為『小開』當時在開車，我以為是『紅龜』幫他接的，但
    我不確定是誰，我只知道他跟『小開』同車…。」、「（問
    ：上開通聯紀錄，你是對『小開』講，還是對代接電話的人
    講？）他們在同一台車上，我的意思是要跟『小開』約地點
    …。」、「（問：你方才稱有人幫甲○○接電話，後來你到
    達之後，同日10點58分是誰接電話？）是甲○○。」、「（
    問：『光頭』有無幫你聯絡過買賣毒品的事？）沒有，我跟
    他不認識。」、「（問：現在在庭被告有無拿過毒品給你？
    ）好像沒有。」等語（見臺灣板橋地方法院檢察署95年度偵
    字第20621號偵查卷宗二第21頁及原審97年8月18日審判筆錄
    ）。同案被告甲○○於警詢時亦供承：「…綽號『小銘』男
    子（即王世銘）向我購買安非他命。」等語（見臺灣板橋地
    方法院檢察署95年度偵字第20621號偵查卷宗一第381頁），
    足見王世銘購買毒品之對象為甲○○，被告雖於95年8月8日
    上午10時39分許代為接聽王世銘之來電，然其與王世銘間並
    無關於毒品買賣之意思合致，俟王世銘抵達約定地點，仍由
    甲○○自行與王世銘接洽毒品交易，被告於甲○○開車之際
    ，代為接聽電話，事出偶然，猶難以此逕認其就甲○○販賣
    毒品予王世銘之犯行，有犯意聯絡或行為分擔。
  (四)次以，證人許勝景於檢察官訊問時具結證稱：「（問：有無
    用0000000000撥打0000000000向甲○○購買毒品？）有。」
    、「（提示附表二編號3所示通訊監察譯文）當時是跟他買
    1000元的安非他命。」、「（提示附表二編號4所示通訊監
    察譯文）是指我到樓下，要拿毒品了。」、「（問：95年7
    月16日確實有跟甲○○買1000元的毒品？）有。」等語（見
    臺灣板橋地方法院檢察署95年度偵字第20621號偵查卷宗二
    第226、227頁）。證人溫秉鈞於警詢時則證稱：「（問：你
    所施用之安非他命係從何處取得？）我是聯絡綽號『本鑫』
    （即孫本鑫）之男子，向他購買，他指派綽號『小開』之男
    子拿安非他命給我，我再將錢交予綽號『小開』之男子。」
    、「…交易地點大都在『本鑫』家附近，最常交易的定點是
    他家巷口的7-11便利商店外面，每次均購買1克，代價為新
    臺幣3000至4000元。」、「（提示附表二編號5所示通訊監
    察譯文）意思就是我要過去跟孫本鑫購買安非他命，要他幫
    我留起來。」、「（提示附表二編號6所示通訊監察譯文）
    意思為跟孫本鑫購買的安非他命都沒有效果，叫他再補安非
    他命來給我。」等語（見臺灣板橋地方法院檢察署95年度偵
    字第20621號偵查卷宗二第165、166頁）。依證人許勝景、
    溫秉鈞所為陳述，渠二人分係向甲○○、孫本鑫購買毒品，
    與被告無涉，何得認被告有與甲○○、孫本鑫共同販賣毒品
    之行為。
  (五)至公訴意旨所指被告與甲○○、孫本鑫、黃國峰、「紅龜」
    於95年5月至8月間，多次販賣第一、二級毒品予「阿宗」、
    「小胖」、「罐頭」（檢察官認係徐光權）或名為「秀華」
    之人部分，被告於警詢時雖供稱：「我幫甲○○運送過2次
    都是安非他命，第一次是在95年8月12日晚上大約21時許，
    幫他運送2小包安非他命至臺北縣中和市的上官眼鏡行，給
    一名綽號阿宗的男子，第二次是在95年8月20日左右，大約
    下午15時許，幫甲○○運送1小包安非他命至中和市廟口給
    一名不知名的男子。」等語（見臺灣板橋地方法院檢察署96
    年度偵字第6375號偵查卷宗第7頁），惟「阿宗」、「罐頭
    」、「小胖」、「秀華」等人，於本案偵、審過程，未曾到
    庭指證向被告、孫本鑫、甲○○、黃國峰或「紅龜」購買毒
    品之事實，其交易時間、地點、數量、金額等有關販賣毒品
    之重要事項俱付之闕如，自非得以被告前揭空泛之自白，遽
    為不利被告之認定。
六、綜上，本案依公訴人所提事證，尚不足使所指被告與甲○○
    等人共同販賣毒品之犯罪事實，達於通常一般之人均不致有
    所懷疑，而得確信為真實之程度。此外，復查無其他積極證
    據可資證明被告確有販賣第一級毒品及第二級毒品之犯行，
    核屬不能證明被告犯罪，原審判決因而為被告乙○○無罪之
    諭知，核無不合。本件檢察官上訴意旨仍執證人甲○○、王
    世銘偵查中所證指摘原判決採證不當等情，惟查認事採證證
    據之取捨及證據證明力之判斷，俱屬事實審法院之職權，苟
    無違背證據法則，自不能指為違法。又供述證據前後雖有差
    異或矛盾，事實審法院非不可本於經驗及論理法則，斟酌其
    他情形，作合理之比較，定其取捨，其就供述證據之一部，
    認為真實者，予以採取，亦非法則所不許。因之，證人供述
    之證據前後縱有差異，事實審法院依憑證人前後之供述證據
    ，斟酌其他證據，本於經驗法則與論理法則，取其認為真實
    之一部，作為論罪之證據，自屬合法，不能謂所認事實與供
    述證據之部分不符，即指判決有證據上理由矛盾之違法。經
    查證人甲○○、王世銘固於偵查中證稱被告幫甲○○送毒品
    ，然查本件甲○○、孫本鑫之販毒案件，係經警方長期監聽
    相關人等通話，錄音帶多達數百捲，通話有數千次，其中有
    關檢察官指證被告乙○○之部分，何以卻只有兩、三次，且
    均與犯罪事實無重大關連，已難證明甲○○偵查中所述被告
    係伊「小弟」之供述與事實相符；又證人王世銘雖證稱被告
    乙○○曾代甲○○接聽電話，但明確指述其係向甲○○購買
    毒品，毒品亦由甲○○親自交付，從未向被告乙○○買過毒
    品，亦可見證人王世銘購買毒品部分，被告乙○○確未參與
    ；，再查本件甲○○為脫免自身刑責，且一直誤認被告乙○
    ○向警察通風報信導致其被逮捕，因此挾怨將一切罪責推到
    被告乙○○身上，不無可能，因此有關其不利被告之陳述本
    即應有積極證據佐證，始得據為被告論罪之依憑，查本件原
    審已綜合證人甲○○、王世銘等先後之供述，斟酌其他證據
    ，認定何以甲○○、王世銘偵查中所述有何瑕疵不足採，已
    在原審判決理由欄內詳述其證據取捨及判斷之理由，核與證
    據法則並無違背，為其職權之適法行使，公訴人上訴核無理
    由，應予駁回。
七、臺灣板橋地方法院檢察署97年度偵字第30563號移送併案意
    旨略以：被告基於販賣毒品之行為分配，為甲○○運送第二
    級毒品安非他命，涉犯毒品危害防制條例第4條第1項、第2
    項販賣第一、二級毒品罪嫌，與本案經起訴之犯罪事實為實
    質上一罪；惟被告被訴涉犯毒品危害防制條例第4條第1項販
    賣第一級毒品及同條第2項販賣第二級毒品等罪，業經諭知
    無罪之判決，併案意旨所指，本院無從予以審究，應由檢察
    官另為適法之處理。
據上論斷，應依刑事訴訟法第368條，判決如主文。
本案經檢察官郭弘佑到庭執行職務。
中    華    民    國    98    年    1     月    21    日
                  刑事第二庭審判長法  官  洪光燦
                                  法  官  林恆吉
                                  法  官  宋明蒼
以上正本證明與原本無異。
檢察官如不服本判決，應於收受送達後10日內向本院提出上訴書
狀，其未敘述上訴之理由者並得於提起上訴後10日內向本院補提
理由書（均須按他造當事人之人數附繕本）「切勿逕送上級法院
」。
                                  書記官  駱麗君
中    華    民    國    98    年    1     月    21    日


司法院資訊處製作；財團法人民間司法改革基金會備份。
